臺灣基隆地方法院基隆簡易庭小額民事判決
111年度基小字第1065號
原      告  呂宜蓁  

被      告  李偉傑




上列當事人間因洗錢防制法等案件，原告提起刑事附帶民事訴訟
，經本院刑事庭以110年度附民字第519號裁定移送而來，本院於
民國111年6月16日言詞辯論終結，判決如下：
    主  文
被告應給付原告新臺幣伍萬元，及自民國一百一十年十二月二十
九日起至清償日止，按週年利率百分之五計算之利息。
原告其餘之訴駁回。
訴訟費用由被告負擔百分之五十，餘由原告負擔。
本判決原告勝訴部分得假執行，但被告如以新臺幣伍萬元為原告
預供擔保，得免為假執行。
原告其餘假執行之聲請駁回。
    事實及理由
一、本件原告經合法通知，未於言詞辯論期日到場，核無民事訴
    訟法第386條各款所列情事，依同法第436條之23準用第436
    條、第385條第1項前段之規定，爰依被告聲請准由一造辯論
    而為判決。
二、原告起訴主張：
　　被告明知金融機構帳戶為個人信用之表徵，並預見將自己所
    持用帳戶之存摺、提款卡（含密碼）及網路銀行（下稱「網
    銀」）帳號（含密碼）交付他人使用，該帳戶可能因此供不
    法詐騙份子作為收受、提領、轉匯詐欺犯罪所得使用，竟基
    於幫助他人詐欺取財之不確定故意，於民國109年12月間某
    日，將其名下之第一商業銀行哨船頭分行帳號00000000000
    號帳戶（下稱系爭第一銀行帳戶）之存摺、提款卡（含密碼
    ）及網銀帳號（含密碼）交予真實年籍不詳之訴外人「郭修
    志」之成年人。嗣訴外人「郭修志」及其所屬之詐騙集團成
    員即意圖為自己不法之所有，基於詐欺取財之犯意，於110
    年2月1日起至同年2月20日間，以LINE通訊軟體與原告聯繫
    ，佯稱在投資網站「KA.COAS6.COM」上可投資獲利云云，至
    原告陷於錯誤，依詐欺集團成員指示，匯款新臺幣（下同）
    5萬元至系爭第一銀行帳戶內。為此，爰基於侵權行為損害
    賠償之法律關係，請求被告賠償其損害。並聲明：㈠被告應
    賠償原告10萬元，並自起訴狀繕本送達之翌日起至清償日止
    ，按週年利率百分之五計算之利息。㈡請准供擔保宣告假執
    行。
三、被告之答辯：
　　請求駁回原告之訴，訴訟費用由原告負擔。
四、本院之判斷：　
  ㈠原告主張之上開事實，而被告於109年12月間某日將系爭第一
    銀行帳戶之存摺、提款卡（含密碼）及網銀帳號（含密碼）
    交予真實年齡不詳之訴外人「郭修志」成年人之行為，業經
    臺灣基隆地方檢察署檢察官提起公訴，案經本院刑事庭以11
    0年度金訴字第165號刑事判決判處被告幫助犯詐欺取財罪，
    處有期徒刑4月，如易科罰金，以1,000元折算1日在案等情
    ，業經本院調閱本院刑事庭110年度金訴字第165號刑事卷宗
    查核屬實，且為被告所不爭執，自堪信為真實。
  ㈡按故意不法侵害他人之權利者，負損害賠償責任；數人共同
    不法侵害他人之權利者，連帶負損害賠償責任，民法第184
    條第1項前段、第185條第1項前段分別定有明文。查被告將
    系爭第一銀行帳戶之存摺、提款卡（含密碼）及網銀帳號（
    含密碼）交予他人，容任他人以之為詐欺取財工具，嗣原告
    將上開款項匯入系爭第一銀行帳戶後，旋遭提領一空，致原
    告受有財產上損害，堪認被告提供系爭第一銀行帳戶予詐騙
    集團成員之不法行為，與原告因遭詐騙所受之損害間，具有
    相當因果關係；被告與詐欺集團成員間之行為，均為原告遭
    騙損害之共同原因，洵足成立共同侵權行為。被告所為除須
    負幫助詐欺取財罪之刑事責任，亦為民事責任之共同侵權行
    為人，須與實際為詐騙行為之詐騙集團成員連帶負侵權行為
    損害賠償責任。本件原告以損害賠償債權人之身分，對於連
    帶債務人中之被告請求全部損害賠償之給付，核無不合。從
    而，原告請求被告賠償因本件侵權行為所受損害5萬元，為
    有理由，應予准許。逾此範圍之請求，為無理由，應予駁回
    。
  ㈢次按給付有確定期限者，債務人自期限屆滿時起，負遲延責
    任；給付無確定期限者，債務人於債權人得請求給付時，經
    其催告而未為給付，自受催告時起，負遲延責任。其經債權
    人起訴而送達訴狀，或依督促程序送達支付命令，或為其他
    相類之行為者，與催告有同一之效力，民法第229條第1項、
    第2項分別定有明文。又遲延之債務，以支付金錢為標的者
    ，債權人得請求依法定利率計算之遲延利息。但約定利率較
    高者，仍從其約定利率；應付利息之債務，其利率未經約定
    ，亦無法律可據者，週年利率為百分之5，民法第233條第1
    項、第203條亦有明文。本件原告請求被告給付損害賠償額
    之債權，並無確定期限，應自被告受催告時起，始負遲延責
    任。從而，原告依侵權行為法律關係，請求被告給付5萬元
    ，及自刑事附帶民事起訴狀繕本送達被告之翌日起即110年1
    2月29日起至清償日止，按週年利率百分之5計算之利息，自
    屬有據，應予准許。逾此範圍，則無理由，不應准許。
五、綜上，原告本於侵權行為之法律關係，請求被告給付5萬元
    ，及自110年12月29日起至清償日止，按週年利率5%計算之
    利息，為有理由，應予准許；逾上開範圍之請求，為無理由
    ，應予駁回。
六、本件事證已臻明確，兩造其餘攻擊防禦方法，於本判決結果
    不生影響，爰不一一論述。
七、本件係刑事附帶民事訴訟，而由本院刑事庭移送民事庭者，
    依法不需徵收裁判費，且至本院言詞辯論終結時，亦未發生
    其他訴訟費用，故無從確定訴訟費用之數額。惟依法仍應依
    民事訴訟法第79條，諭知訴訟費用依比例由兩造負擔，以備
    將來如有訴訟費用發生時，得以確定其數額，併予敘明。
八、本判決原告勝訴部分，係適用小額訴訟程序所為被告敗訴之
    判決，爰依民事訴訟法第436條之20之規定，職權宣告假執
    行，併依同法第436條之23準用同法第436條第2項，再準用
    同法第392條第2項規定，酌情宣告被告預供相當之擔保金額
    後得免為假執行。至原告敗訴部分，其假執行之聲請當亦失
    所附麗，爰併予駁回之。
九、據上論結，本件原告之訴為一部有理由，一部無理由，依民
    事訴訟法第436條之23、第436條之19第1項、第436條之20、
    第436條第2項、第385條第1項前段、第79條、第87條第1項
    、第392條第2項，判決如主文。
中　　華　　民　　國　　111 　年　　6 　　月　　30　　日
                  基隆簡易庭法　官　周裕暐　　　　　
以上正本係照原本作成。
對於本件判決如有不服，應於收受送達後20日內向本院提出上訴
書狀，上訴於本院合議庭，並按他造當事人之人數附具繕本。
當事人之上訴，非以判決違背法令為理由不得為之，上訴狀應記
載上訴理由，表明下列各款事項：
(一)原判決所違背之法令及其具體內容。
(二)依訴訟資料可認為原判決有違背法令之具體事實。
中　　華　　民　　國　　111 　年　　6 　　月　　30　　日
                        書記官　謝佩芸